臺灣高雄地方法院民事裁定
107年度消債更字第485號
聲  請  人  黃馨華即黃馨嬅
0000000000000000

0000000000000000

上列聲請人因消費者債務清理事件聲請更生，本院裁定如下：
    主  文
聲請人黃馨華即黃馨嬅自中華民國一百零八年四月十六日下午四
時起開始更生程序。
命司法事務官進行本件更生程序。
    理  由
一、聲請意旨略以：伊無力清償債務，曾請求銀行公會協商成立
    ，然收入不豐，勉為償還數期後仍不得已毀諾，實有不可歸
    責於己之事由致不能履行，嗣先後向臺北地方法院、本院聲
    請清算，並經臺北地方法院以97年消債清字第83號、本院以
    107年消債清字第48號裁定准予清算，然均已具狀撤回聲請
    ，爰聲請准予更生等語。
二、按債務人不能清償債務或有不能清償之虞者，得依本條例所
    定更生或清算程序，清理其債務。債務人無擔保或無優先權
    之債務總額未逾新臺幣（下同）1,200 萬元者，於法院裁定
    開始清算程序或宣告破產前，得向法院聲請更生。法院開始
    更生程序之裁定，應載明其年、月、日、時，並即時發生效
    力。法院裁定開始更生或清算程序後，得命司法事務官進行
    更生或清算程序，必要時得選任律師、會計師或其他適當之
    自然人或法人一人為監督人或管理人。消費者債務清理條例
    （下稱本條例）第3 條、第42條第1 項、第45條第1 項及第
    16條第1 項分別定有明文。
三、經查：
㈠、聲請人曾請求銀行公會協商債務方案成立，約定自民國95年6
    月起，分120期，利率0％，每月清償新臺幣（下同）13,977
    元，惟未依約繳款而於96年4月通報毀諾，此有台新銀行函
    （卷第114頁）可參。而聲請人於96年度所得為125,726元，
    平均每月所得10,477元（本件元以下均採四捨五入計算），
    有96年度綜合所得稅各類所得資料清單附卷可考（本院97年
    度審消債清字第83號卷第48頁）。以聲請人斯時收入，顯已
    無法負擔每月13,977元之還款金額。堪認聲請人之收入無法
    持續支應前揭生活開支及協商款項，致繼續履行有所困難，
    亦即可認聲請人有不可歸責於己之事由，致不能履行原協商
    條件。
㈡、聲請人於105年度及106年度申報之所得分別為0元、1,319元
    ，名下無財產，有兆豐銀行存款28,377元，另聲請人之父親
    黃振雄（106年1月29日歿）遺有土地2筆、房屋1筆，現值共
    計2,433,300元（均未設定抵押），並遺有郵局存款271,170
    元、彰化銀行存款13元，其含聲請人在內之繼承人共4人原
    協議遺產全由聲請人母親繼承，惟該協議經本院以107年度
    簡上字第114號判決撤銷，而聲請人繼承之應有部分之不動
    產公告現值、存款金額共計676,121元；聲請人並有遠雄人
    壽保單解約金12,385元、富邦人壽保單解約金94,311元、全
    球人壽保單解約金637元，至中國人壽部分，則無有效保約
    ；又聲請人自陳為出版社特約編輯，並有家庭代工、行政、
    編輯助理等兼職收入，於105年5月至107年3月稿費收入共計
    94,569元，平均每月約4,112元，臨時家庭代工每月收入10,
    000元，行政兼職每月收入3.000元，編輯助理每月收入5,00
    0元，共計每月收入約22,112元，聲請人姐姐黃雅芬於105年
    12月至106年8月每月資助5,000元，106年9月資助70,000元
    ，另聲請人於107年10月至108年2月自陳收入共計97,639元
    ，平均每月收入約19,528元，前於106年5月1日領取喪葬津
    貼60,525元，並於107年5月將外幣輚換賣匯取得60,030元，
    現未領取任何補助等情，有財政部高雄國稅局105年至106年
    綜合所得稅各類所得資料清單及財產歸屬資料清單（卷第46
    至48頁）、財產及收入狀況說明書（卷第5至8頁）、債權人
    清冊（卷第10至11頁）、戶籍謄本（卷第73頁）、勞工保險
    被保險人投保資料表（卷第70至71頁）、個人商業保險查詢
    結果表（卷第168頁）、財團法人金融聯合徵信中心前置協
    商專用債權人清冊（卷第122至124頁）、信用報告（卷第12
    5至126頁）、高雄市政府社會局函（卷第113頁）、高雄市
    政府都市發展局函（卷第111頁）、小康軒委託承攬合約書
    （卷第185頁）、漢湘文化事業股份有限公司特約編輯合約
    書（卷第72頁）、漢湘文化事業股份有限公司傳真（卷第17
    8頁）、昶景國際文化有限公司傳真（卷第177頁）、勞動部
    勞工保險局函（卷第179頁）、本院107年度簡上字第114號
    判決（卷第192至197頁）、土地及建物登記謄本（卷第199
    至201頁）、聲請人父親之存簿（卷第202至213頁）、聲請
    人母親之綜合所得稅各類所得資料清單（卷第198頁）、存
    簿（卷第56至69頁、第133至137頁、第149至157頁、第186
    至191頁）、收入切結證明書（卷第131頁、第183頁）、聲
    請人108年3月14日民事陳報狀（卷第181至182頁）、中國人
    壽保險股份有限公司函（卷第112頁）、富邦人壽保險股份
    有限公司陳報狀（卷第169頁）、遠雄人壽保險股份有限公
    司函（卷第162至163頁）、全球人壽保險股份有限公司函（
    卷第164至165頁）等附卷可證。則在別無其他資料可認聲請
    人有其他收入之情形下，以其目前每月平均收入19,528元核
    算現在償債能力之基礎，堪認妥適。
㈢、關於聲請人個人日常必要支出部分，按債務人必要生活費用
    ，以最近一年衛生福利部或直轄市政府所公告當地區每人每
    月最低生活費一點二倍定之，本條例第64條之2第1項定有明
    文。本院參酌衛福部社會司所公告108年度高雄市最低生活
    費為13,099元，則聲請人每月最低生活所必需除有特殊情形
    並有證據證明者外，自宜以此之1.2倍即15,719元為度，始
    得認係必要支出。又聲請人陳稱與母親同住母親所繼承之父
    親所有房屋，每月支出3,000元房屋使用費予母親，惟遺產
    分割協議既經撤銷，聲請人亦有所住房屋應有部分4分之1，
    客觀上應無房屋費用支出，故於計算聲請人個人每月必要生
    活費時，即應自前開已包括聲請人居住費用在內之每月最低
    生活費用中，扣除相當於房租支出所佔比例（大約為24.36％
    ）。依此計算結果，聲請人每月之必要生活費應以11,890元
    為準【計算式：15,719－（15,719×24.36%）＝11,890】。
㈣、關於聲請人扶養支出部分，聲請人稱扶養母親黃范鑫愛，每
    月支出4,000元。經查黃范鑫愛係40年生，於105年至106年
    度申報所得各為7,105元、5,003元（性質均為利息所得），
    名下有房屋1筆、土地2筆，現值為2,433,300元（因該房地
    係自聲請人父親繼承取得，而該遺產分割協議業經撤銷，是
    黃范鑫愛應有部分現值應為608,325元，附此敘明），前於9
    6年10月2日領取965,550元勞保老年一次給付，103年2月14
    日領取退休金7,954元，現每月領取4,493元國民年金老年年
    金，現未領取任何補助等情，此有戶籍謄本（卷第73頁）、
    綜合所得稅各類所得資料清單及財產歸屬清單（卷第138至1
    40頁）、高雄市政府社會局函（卷第113頁）、勞保局已領
    老年給付證明（卷第130頁）、勞工保險被保險人投保資料
    表及自願職保被保險人投保資料表（卷第127至129頁）、勞
    動部勞工保險局函（卷第117頁）、存簿（卷第141至147頁
    ）、本院107年度簡上字第114號判決（卷第192至197頁）、
    家族系統表（卷第74頁）附卷可考，客觀上堪認聲請人母親
    有受扶養之必要。至於扶養費用數額部分，按受扶養者之必
    要生活費用，準用第一項規定計算基準數額，並依債務人依
    法應負擔扶養義務之比例認定之，本條例第64條之2第2項亦
    有明定。準此，聲請人所應負擔其母親每月之扶養費，自宜
    以此為度，始得認係必要支出，是在無其他更為詳實之資料
    可供佐證之情形下，本院認即應以108年度高雄市每人每月
    不含房屋支出之最低生活所必需11,890元（詳如前述），扣
    除每月領取之國民年金老年年金4,493元後，與其餘2名扶養
    義務人共同負擔扶養費。綜上，聲請人負擔母親之扶養費用
    應以2,466元計算【計算式：（11,890－4,493）÷3＝2,466】
    。
㈤、綜上所述，聲請人每月平均收入為19,528元，扣除必要生活
    費11,890元、母親扶養費2,466元後，尚餘5,172元。而聲請
    人目前負債總額為1,973,384元（卷第10至11頁債權人清冊
    ），扣除未辦繼承之房地、存款共計676,121元、遠雄人壽
    、富邦人壽、全球人壽保單解約金共計107,333元、兆豐銀
    行存款28,377元後，以上開餘額按月攤還結果，至少約需19
    年【計算式：（1,973,384－676,121－107,333－28,377）÷5,1
    72÷12＝19】始能清償完畢。堪認聲請人有不能清償債務之情
    事。此外，聲請人無擔保或無優先權之債務總額未逾1,200
    萬元，且無本條例第6條第3項、第8條或第46條各款所定駁
    回更生聲請之事由存在。則聲請人聲請更生為有理由，應予
    准許，爰命司法事務官進行本件更生程序。
四、依本條例第11條第1 項、第45條第1 項、第16條第1 項，裁
    定如主文。
中　　華　　民　　國　 108　　年　　4 　　月　　16　　日
              　　民事庭　　法　　　官　沈建興
以上正本係照原本作成。
本裁定不得抗告。
中　　華　　民　　國　 108　　年　　4 　　月　　16　　日
  　                        書記官　胡美儀